台灣台北地方法院刑事判決　　　　　　　　　　　　　九十年度易字第一五四號
　　公　訴　人　臺灣臺北地方法院檢察署檢察官
　　被　　　告　丙○○
右列被告因違反家庭暴力防治法等案件，經檢察官提起公訴（九十年度偵字第一二八
五三號、九十年度偵字第一四二二二號），本院判決如左：
    主  文
丙○○被訴違反保護令罪部分，無罪。
被訴傷害罪部分，公訴不受理。
    理  由
一、公訴意旨略以：被告丙○○係乙○○之配偶，二人具有家庭暴力防治法第三條第
    一款所定之家庭成員關係。被告丙○○曾於民國九十年四月三十日經臺灣臺北地
    方法院依家庭暴力防治法第十三條第二項第一款規定，以九十年家護字第一０二
    號民事通常保護令裁定令其不得對乙○○實施身體或精神上不法侵害之行為，詎
    被告丙○○竟萌傷害故意，於九十年五月二十三日上午六時三十分許，在臺北縣
    新店市○○路與建國路口，見告訴人乙○○行經該處，乘告訴人乙○○不注意之
    際，自後以拳頭毆打告訴人頭部，致告訴人站立不穩倒地，對之實施身體上不法
    侵害之行為，致告訴人受有右臉頰略紅腫疼痛、後腦部、雙手掌、雙膝疼痛等傷
    害。嗣於同年六月五日下午五時許，被告丙○○故態復萌，在臺北縣新店市○○
    路○段二九七號處，再度以跟蹤方式尾隨乙○○之後，致告訴人乙○○之精神受
    到不法之侵害，為警當場查獲，違反法院所為前述裁定，因認被告丙○○涉有違
    反家庭暴力防治法第五十條第一款之違反保護令及傷害罪嫌。
二、公訴人認被告丙○○涉有違反保護令犯行，無非係以告訴人乙○○之指訴，及財
    團法人天主教耕莘醫院診斷證明書、新店同仁診所之診斷證明書、臺灣臺北地方
    法院九十年家護字第一０二號民事通常保護令裁定各一份在卷，被告於警訊中亦
    供承知悉告訴人乙○○有申請保護令，為其論據。
三、按犯罪事實應依證據認定之，無證據不得推定其犯罪事實。又不能證明被告犯罪
    者，應諭知無罪之判決，刑事訴訟法第一百五十四條、第三百零一條第一項分別
    定有明文。又事實之認定，應憑證據，如未能發現相當證據，或證據不足以證明
    ，自不能以推測或擬制之方法，為裁判基礎。又告訴人之告訴，係以使被告受刑
    事訴追為目的，是其陳述是否與事實相符，仍應調查其他證據以資審認（最高法
    院四十年臺上字第八六號、五十二年臺上字第一三００號判例參照）。
四、按行為人對於構成犯罪之事實，明知並有意使其發生者，為故意，刑法第十三條
    第一項定有明文，家庭暴力防治法第五十條規定之違反保護令罪，係以故意違反
    法院依該法第十三條、第十五條所為之：一、禁止實施家庭暴力行為；二、禁止
    直接或間接騷擾、接觸、通話或其他連絡行為；三、命遷出住居所；四、遠離住
    居所、工作場所、學校或其他特定場所；五、命完成加害人處遇計畫：戒癮治療
    、精神治療、心理輔導或其他治療、輔導之裁定，如行為人非明知法院業已核發
    前揭保護令，尚難依該罪處罰。
五、次按，依家庭暴力防治法第十七條第一項規定：「保護令除第十五條第三項情形
    外，應於核發後二十四小時內發送當事人、被害人、警察機關及直轄巿、縣（巿
    ）主管機關。」訊據被告丙○○堅決否認有右開犯行，辯稱：其未收到法院裁定
    之保護令，並不知保護令之內容，其並未對告訴人乙○○實施身體上之侵害，只
    是要問她為何不理我，因告訴人不予理會，始推她一下，並沒有要打她的意思，
    而六月五日其只是看兒子順便拿車子給她。其僅知告訴人有向法院聲請保護令，
    並不知法院已核發保護令，係於九十年六月五日後其向告訴人道歉時，告訴人始
    持通常保護令交其閱覽等語，經查：
    （一）告訴人乙○○於九十年二月十三日向本院聲請核發暫時保護令之事實，業
          經本院調閱本院九十年度家護字第一０二號卷查證明確，被告丙○○雖曾
          於九十年三月十三日庭期到庭陳述曾於九十年一月十八日踢告訴人二下，
          惟否認有恐嚇告訴人之犯行，有訊問筆錄在該卷可參，而本院係於九十年
          四月三十日始核發民事通常保護令，禁止被告丙○○不得直接或間接對被
          害人乙○○為騷擾行為，應最少遠離被害人工作場所（台北縣烏來鄉○○
          村○○街四五號）至少五十公尺，惟該民事通常保護令迄未送達被告黃進
          添，有郵務送達公文封及信封內之通常保護令在該卷可參，而告訴人李碧
          雲亦證稱被告於九十年六月五日前往道歉，其係於六月五日後始交付該保
          護令給被告閱覽等語無訛（見本院九十一年二月一日審判筆錄），則被告
          所辯其於九十年六月五日後始知悉法院業已核發通常保護令及該保護令之
          內容等情，應可採信。
    （二）至證人丁○○、甲○○雖到庭證稱曾以口頭告知被告法院已核發通常保護
          令，惟被告並未親見該保護令之內容，亦不知保護令之禁止行為之範圍，
          則其所辯雖曾與告訴人有拉扯之行為及於九十年六月五日欲與告訴人理論
          而前往告訴人之工作場所及新店市○○路○段二九七號處，惟並無違反保
          護令故意之事實，應可認定。
    （三）此外依卷內資料復查無被告有何違反保護令之情事，則被告於九十年六月
          五日前既未知悉法院核發保護令與否及禁止事項，尚難僅以被告曾致告訴
          人受傷及曾與告訴人理論，即認其有違反保護令之犯意，本件不能證明被
          告犯違反保護令罪，依首開說明，自應為被告無罪之諭知。
六、本件告訴人乙○○告訴被告涉刑法第二百七十七條第一項傷害罪部分，依該法第
    二百八十七條前段之規定，須告訴乃論。茲據告訴人撤回其告訴，依照上開說明
    ，被告被訴傷害罪部分，自應諭知不受理之判決。
據上論斷，應依刑事訴訟法第三百零一條第一項、第三百零三條第三款，判決如主文
。
本案經檢察官楊國宏到庭執行職務
中      華      民      國    九十一    年      二      月     二十     日
                            臺灣臺北地方法院刑事第九庭
                                            法  官  沈君玲
右正本證明與原本無異。
如不服本判決，應於判決送達後十日內，向本院提出上訴狀。
                                            書記官  蔡梅蓮
中      華      民      國    九十一    年      二      月     二十六   日
